臺灣高等法院臺中分院刑事判決　
111年度交上易字第55號
上  訴  人  
即  被  告  林宥羱


上列上訴人即被告因公共危險案件，不服臺灣彰化地方法院110
年度交易字第512號，中華民國110年11月17日第一審判決（起訴
案號：臺灣彰化地方檢察署110年度偵字第11051號），提起上訴
，本院判決如下：
    主  文
上訴駁回。
    事  實
一、林宥羱於民國110年9月10日下午3時起，在彰化縣永靖鄉某
    養豬場飲用酒類至同日下午5時後，明知其吐氣酒精濃度已
    達每公升0.25毫克以上之法定不得駕駛動力交通工具程度，
    竟仍騎乘電動自行車上路。嗣於同日下午5時8分許行經彰化
    縣○○鄉○○街00號前時，不慎與江芝誼所騎乘車牌號碼000-00
    00號普通重型機車發生擦撞（無人受傷），經警據報到場處
    理並於同日時17分許對林宥羱實施酒精濃度測試，測得其呼
    氣所含酒精濃度為每公升1.87毫克，因而查悉上情。
二、案經彰化縣警察局員林分局報請臺灣彰化地方檢察署檢察官
    偵查起訴。
    理  由
一、本案上訴人即被告林宥羱（以下稱被告）所犯為死刑、無期
    徒刑、最輕本刑為3年以上有期徒刑以外之罪，且非高等法
    院管轄第一審之案件，其於原審準備程序就前揭被訴事實為
    有罪之陳述，經原審裁定依簡式審判程序審判之。本判決下
    列用以認定被告犯罪事實所憑之供述或非供述證據，於本院
    審理中未據當事人對證據能力有所爭執，本院審酌各項證據
    之作成或取得，無違法或不當，亦無證明力明顯過低之瑕疵
    ，認作為證據適當，均有證據能力。
二、認定事實所憑之證據及理由：
　　前開犯罪事實，業據證人江芝誼證述明確（偵卷第31至33頁
    ），並有酒精測定紀錄表、呼氣酒精測試器檢定合格證書、
    道路交通事故現場圖、現場照片、道路交通事故調查報告表
    ㈠、㈡-1，及彰化縣警察局舉發違反道路交通管理事件通知單
    在卷可佐（偵卷第35至37、47至61頁），復經被告於警詢、
    偵訊、原審及本院審理時均坦認上情不諱，足認被告之任意
    性自白核與事實相符，可堪採為認定事實之依據。從而，本
    案事證明確，被告犯行洵堪認定，自應依法論科。
三、論罪科刑：
  ㈠按行為後法律有變更者，適用行為時之法律。但行為後之法
    律有利於行為人者，適用最有利於行為人之法律，刑法第2
    條第1項定有明文。本件被告行為後，刑法第185條之3第1項
    第1款規定，業於111年1月28日修正公布、同年月30日施行
    ，修正後之法定刑提高為「處三年以下有期徒刑，得併科三
    十萬元以下罰金」，經比較新舊法後，修正後之規定並未較
    有利於被告，依刑法第2條第1項前段規定，應適用修正前刑
    法第185條之3第1項第1款規定處斷。原判決雖未及比較，但
    適用法律之結果並無不當。
　㈡故核被告所為，係犯修正前刑法第185條之3第1項第1款之吐
    氣所含酒精濃度達每公升0.25毫克以上而駕駛動力交通工具
    罪。
　㈢刑法第47條第1項規定累犯處罰「加重本刑至二分之一」，
    採「必加主義」，司法院釋字第775號解釋以其不分情節，
    一律須加重最低本刑，於不符合刑法第59條所定要件之情形
    下，致生行為人所受之刑罰超過其所應負擔罪責之個案，不
    符罪刑相當原則、比例原則，於此範圍內，在刑法第47條第
    1項修正前，為避免發生上述罪刑不相當之情形，法院應斟
    酌個案，裁量是否依該規定加重最低本刑。被告前因公共危
    險案件，經臺灣彰化地方法院以105年度交簡字第2530號判
    決判處有期徒刑5月確定，並於106年1月24日易科罰金執行
    完畢，有臺灣高等法院被告前案紀錄表在卷可按（本院卷第
    35、36頁），原審以被告前受有期徒刑執行完畢後，5年內
    故意再犯本案有期徒刑以上之罪，合於刑法第47條之累犯規
    定，應依刑法第47條第1項規定加重最高本刑，就最低本刑
    加重部分，並認被告再犯同為酒後駕車之公共危險案件，應
    加重其刑。經核並無致被告所受刑罰超過所應負擔罪責，或
    其人身自由因此遭受過苛侵害之情形，且與罪刑相當原則無
    違，原審依本案情節加重其刑並無不當。
　㈣原審法院因認被告之罪證明確，並以被告之責任為基礎，審
    酌邇來酒後不應駕車之觀念已透過教育、宣導及各類媒體廣
    為傳達各界週知多年，而包含上述構成累犯基礎之前案紀錄
    ，本件乃係被告第4次因酒後駕車公共危險案件遭查獲，有
    前開前案紀錄表可稽，竟仍於酒後率然騎車上路，顯見其無
    視自己及其他用路人之生命、身體及財產安全，實屬不該；
    惟念其犯後坦承犯行，尚見悔意，暨所使用之動力交通工具
    為電動自行車，對公共安全之危害程度較諸一般汽、機車為
    低；另參酌其本件所測得呼氣酒精濃度為每公升1.87毫克，
    高出法定標準幅度甚鉅，然同時亦酌量本件雖構成累犯，然
    距前次犯行查獲時間約隔4年餘，要非極短期間內一再違犯
    ；兼衡被告自稱國中畢業之智識程度、目前無固定工作仰賴
    打零工維生、未婚無子、與胞兄同住、經濟勉持之經濟生活
    狀況暨其身體健康狀態（原審卷第32頁）等具體行為人責任
    基礎之一切情狀，量處有期徒刑7月，以示懲儆。被告上訴
    意旨以其適逢母喪，心情不好而飲酒，請求從輕量刑，改判
    得易科罰金之刑，提出其母親死亡證明書為憑等語。惟查，
    被告本案犯行已係第4次酒駕犯行，前於101年、103年、106
    年間各有1次酒後駕車之公共危險前科紀錄，並經法院分別
    判處罰金新臺幣10萬元、有期徒刑4月、有期徒刑5月確定等
    情，有前述被告前案紀錄表，足見被告因酒駕案犯行歷經多
    次刑事司法處罰罰金及得易科罰金之刑度，仍無悔改之意，
    前案犯行所科刑度亦未能足以矯正被告行為，倘仍使被告受
    得易科罰金之處罰，不僅使被告心存僥倖，且對社會秩序之
    維護亦有不利影響，檢察官亦稱：被告已經多次酒後開車，
    如果再次輕判，不符合社會對於法律的期待，請駁回被告上
    訴等語在卷（本院卷第52頁），綜上各情及社會秩序之維護
    ，因認本案並無更易刑期之餘地。準此，原審在法定刑度內
    ，酌量科刑，無顯然失當或違反公平、比例及罪刑相當原則
    ，亦無偏執一端致明顯失出失入情形，即不得任意指為違法
    或不當。被告上訴另謂其兄開刀，希望不要入監可以照顧他
    等語（見本院卷第49頁），經審酌後仍不足以動搖原審量刑
    之基礎。被告上訴無理由，應予以駁回。
據上論斷，應依刑事訴訟法第368條，判決如主文論斷。
本案經檢察官吳曉婷提起公訴，檢察官林弘政到庭執行職務。
中　　華　　民　　國 　 111　　年　　3 　月　　10　　日
           刑事第六庭    審判長法　官  張  靜  琪
　　　　　 　　　　　　　      法　官  劉  柏  駿
　　　　　　　　　　　　       法　官  許  冰  芬       
                   
以上正本證明與原本無異。     
不得上訴。
                               書記官  陳  怡  芳

中　　華　　民　　國　　111 　年　　3 　　月　　10　　日
附錄本案論罪科刑法條：
（修正前）中華民國刑法第185條之3第1項第1款
駕駛動力交通工具而有下列情形之一者，處2年以下有期徒刑，
得併科20萬元以下罰金：
一、吐氣所含酒精濃度達每公升零點二五毫克或血液中酒精濃度
    達百分之零點零五以上。